【裁判字號】    98,訴,1488
【裁判日期】    990115
【裁判案由】    侵權行為損害賠償
【裁判全文】
臺灣高雄地方法院民事判決              98年度訴字第1488號
原      告  丁○○
            乙○○
被      告  丙○○
上當事人間侵權行為損害賠償事件，原告於本院刑事訴訟程序（
98年度審簡字第1041號）提起附帶民事訴訟（98年度審簡附民字
第80號），經刑事庭裁定移送前來，本院於民國98年12月28日言
詞辯論終結，判決如下：
    主    文
被告應給付原告丁○○新台幣伍萬元、給付原告乙○○新台幣
萬元，及均自民國九十八年三月十三日起至清償日止，按週年利
百分之五計算之利息。
原告其餘之訴駁回。
訴訟費用新台幣伍佰元，其中新台幣拾元由被告負擔，餘由原
告負擔。
本判決第一項得假執行。但被告如各以新台幣伍萬元、新台幣
萬元，為原告丁○○、乙○○預供擔保後，得免為假執行。
原告其餘假執行之聲請駁回。
    事實及理由
一、原告主張：原告為夫妻，與被告為鄰居關係，詎被告竟於民
    國97年5 月13日下午2 時10分許，在其位於高雄縣鳳山市○○路362 號住處騎樓之不特定人得共見共聞之公共場所，以
    「爬帶」（台語發音）及「被害妄想症」等語辱罵原告乙○○，另以「龜兒子」及「婊子」（均台語發音）等詞辱罵原
    告丁○○，貶損伊等人格及社會評價，致受有精神上痛苦。
    爰依民法侵權行為法律關係，提起本訴等情。並聲明：(一)被
    告應給付丁○○新台幣（下同）200 萬元、給付乙○○100
    萬元，及均自刑事附帶民事起訴狀繕本送達被告之翌日起至
    清償日止，按週年利率5%計算之利息。(二)願供擔保，請准宣
    告假執行。
二、被告則以：伊未於原告主張之時、地，公然侮辱原告，自不
    須負損害賠償之責。另原告請求賠償之金額，亦屬過高等語
    ，資為抗辯。並聲明：(一)駁回原告之訴。(二)如受不利判決，
    願供擔保，請准宣告免為假執行。
三、兩造不爭執事項：
    被告因涉犯公然侮辱罪，經臺灣高雄地方法院檢察署（下稱
    高雄地檢署）檢察官以98年度偵字第3229號聲請簡易判決處
    刑，由本院以98年度審簡字第1041號刑事簡易判決判處拘役
    45日（下稱系爭刑案），嗣經被告提起上訴，尚未審結。
四、兩造於審理中協商之爭點為：被告有無公然侮辱丁○○、乙○○之行為？如有，原告丁○○、乙○○可否請求賠償非財
    產上之損害？數額若干為適當？茲分述如下：
  (一)按因故意或過失，不法侵害他人之權利者，負損害賠償責任
    ，民法第184 條第1 項前段定有明文。又名譽有無受損害，
    應以社會上對個人評價是否貶損作為判斷之依據，苟其行為
    足以使他人在社會上之評價受到貶損，不論其為故意或過失
    ，均可構成侵權行為，其行為不以廣佈於社會為必要，僅使
    第三人知悉其事，亦足當之（最高法院90年度台上字第646
    號判例意旨參照）。經查：
  1.被告於97年5 月13日下午2 時10分許，在高雄縣鳳山市○○
    路362 號住處騎樓，以「爬帶」（台語發音）及「被害妄想
    症」等語辱罵乙○○，並以「龜兒子」及「婊子」（均台語
    發音）等詞辱罵丁○○之事實，業據原告於本院審理時及系
    爭刑案偵查中指述明確（見高雄地檢署98年度偵字第3229號
    卷第10至11頁），且經本院當庭勘驗原告提出之案發錄音帶
    （下稱系爭錄音帶）結果，確有一年輕男子以前揭言詞辱罵
    原告，亦有本院勘驗筆錄1 份在卷可憑（見本院卷第130 至
    131 頁、高雄地檢署98年度偵字第3229號卷第7 至8 頁），
    已徵原告主張遭辱罵乙節，應非虛構。
  2.次查，被告雖辯稱：伊並非系爭錄音帶中之年輕男子云云。
    然審諸系爭錄音帶中，該名年輕男子除以前揭言詞辱罵原告
    外，並與乙○○以台語為下列對話：(一)年輕男子向乙○○稱
    ：「來告、來告，看要怎樣」、「無半撇，我來多久了，你
    有哪一步」；(二)年輕男子問乙○○：「你ㄤ（丈夫之意）勒
    ? 」，乙○○答稱：「你要請他嗎? 」，年輕男子回稱：「
    要請他，好阿」、「要吃什? 」、「他吃的下嗎? 」、「稍
    留點給別人打聽」、「不要這樣」、「... 你叫幾趟來阿」
    ，乙○○答稱：「還有嗎? 」，年輕男子再稱：「還有很多
    ，一篇多多的，還要聽嗎？進來裡面（意指房屋）坐，我說
    給你聽」；(三)乙○○問年輕男子：「打的有歡喜嗎」（台語
    ），年輕男子答稱：「很爽」等語，有兩造不爭執之本院勘
    驗筆錄1 份（見本院卷第130 至131 頁）在卷可憑以觀，足
    見該名於系爭錄音帶中與乙○○對話之年輕男子，應為乙○○之鄰居，且認識乙○○之夫丁○○，否則即無向乙○○宣
    稱「我來多久了，你有哪一步」、「進來裡面（意指房屋）
    坐，我說給你聽」，並向乙○○詢問「你ㄤ（丈夫之意）勒
    ? 」（丁○○何在？）之可能。凡此種種，均核與被告身為
    原告鄰居之身分相符，堪認原告主張遭被告辱罵乙節，應屬
    可採。再參諸，被告自承：曾與丁○○間因傷害事件涉訟等
    語以觀，益徵於系爭錄音帶中乙○○對之質問「打的有歡喜
    嗎（台語）? 」之年輕男子，應為被告無訛。
  3.又原告於97年5 月13日下午5 時許遭被告辱罵後，於同日下
    午2 時50分許撥打電話報警，經高雄縣政府警察局鳳山分局
    文山派出所員警甲○○前往處理，丁○○並向到場之甲○○
    陳稱：因養狗問題，與高雄縣鳳山市○○路362 號鄰居發生
    爭吵等情，業據甲○○於本院審理中證述明確（見本院卷第
    150 至151 頁），且有上開派出所之員警工作紀錄簿1 件（
    見本院卷第124 頁）可憑，堪認屬實。是以，原告若非於前
    揭時、地，遭被告辱罵，豈有甘冒誣告他人之風險，而貿然
    報案請求員警前來處理之理? 益見原告主張於前揭時、地，
    遭被告辱罵，應屬可採。
  4.綜上所述，原告確於前揭其主張之時地，分別遭被告以「爬
    帶」、「被害妄想症」、「龜兒子」及「婊子」等語辱罵，
    應屬可採。再者，衡諸一般社會通念，罵人「爬帶」，係指
    對方腦袋不靈光、智商低下；罵人「被害妄想症」，係指對
    方患有幻想他人無端陷害自己之精神疾病；罵人「龜兒子」
    ，係指對方為娼妓所生之子女，並意指對方做事畏首畏尾；
    罵人「婊子」，則係指對方為妓女，且意指對方人格卑劣，
    均顯屬不雅難堪之用語，足見被告之所為足令原告在精神上
    、心理上感受到難堪，並使原告之人格及社會上評價受到貶
    損。此外，被告上開行為亦經本院刑事庭於98年5 月15日以
    系爭刑案判處被告犯公然侮辱罪，處拘役45日，此經本院依
    職權調閱該刑事案卷全卷查核屬實，益見被告之行為確已損
    害原告之名譽，則原告依侵權行為法律關係，請求被告負損
    害賠償責任，核屬有據。
  (二)次按，不法侵害他人之身體、健康、名譽、自由、信用、隱
    私、貞操，或不法侵害其他人格法益而情節重大者，被害人
    雖非財產上之損害，亦得請求賠償相當之金額，民法第195
    條第1 項定有明文。所謂相當，應以實際加害情形與其名譽
    影響是否重大，及被害者之身分地位與加害人經濟狀況等關
    係定之；又慰藉金之賠償須以人格權遭遇侵害，使精神上受
    有痛苦為必要，其核給之標準固與財產上損害之計算不同，
    然非不可斟酌雙方身分資力與加害程度，及其他各種情形核
    定相當之數額（最高法院47年台上字第1221號、51年度台上
    字第223 號判例意旨參照）。查丁○○為高職畢業，目前為
    麒麟禮儀社負責人，年收入約為600,000 元，名下有房屋2
    間、土地4 筆、汽車1 輛及投資1 筆，財產總值為5,588,93
    4 元；乙○○為高職畢業，目前從事禮儀師，年收入約為36
    0,000 元，名下有房屋1 間、土地2 筆、汽車1 輛及投資1
    筆，財產總值為4,750,100 元；而被告為五專畢業，目前從
    事廣告業，年收入約360,000 元，名下有房屋1 間及土地1
    筆，財產總值為7,153,700 元等情，業經兩造陳明在卷，且
    為兩造所不爭執（見本院卷第103 至104 頁），並有兩造之
    稅務電子閘門財產所得調件明細表（見本院卷第12至14頁、
    第23至25頁、第40至41頁）在卷可憑。是本院審酌前開兩造
    之身分、地位、經濟狀況，尚屬相當，而原告除本件民事訴
    訟外，另對被告提起30餘件刑事告訴，亦為兩造所不爭執，
    足見兩造間平日相處即生齟齬，及被告迄今仍否認辱罵原告
    ，亦未賠償原告任何損失，暨原告名譽受損程度等一切情狀
    ，認丁○○及乙○○請求精神慰撫金之數額，分別以50,000
    元及30,000元為適當，逾此數額之請求，均屬無據。
五、綜上所述，被告既不法侵害原告之名譽權，則丁○○及乙○○依侵權行為之法律關係，請求被告各給付精神慰撫金50,0
    00元及30,000元，均有理由，應予准許，至逾此範圍之請求
    ，均無理由，應予駁回。
六、本件主文第1 項係所命給付之金額未逾500,000 元之判決，
    依民事訴訟法第389 條第1 項第5 款之規定，自應依職權宣
    告假執行。另原告雖聲明就勝訴部分願供擔保請准宣告假執
    行等語，惟按原告得請求之金額既未逾500,000 元，則有關
    其勝訴部分，所為願供擔保，請准宣告假執行之聲明，即無
    庸審酌，併予敘明。又因被告陳明願供擔保，請准宣告免為
    假執行，經核就原告勝訴部分，並無不合，爰酌定相當之金
    額併准許之。至原告敗訴部分，其假執行之聲請，既失依附
    ，應予駁回。此外，本件雖屬附帶民事訴訟案件，而未繳納
    裁判費，然因傳訊甲○○而有訴訟費用即證人旅費500 元之
    支出，仍應為訴訟費用負擔之諭知，亦附敘明。
七、據上論結，本件原告之訴為一部有理由、一部無理由，依民
    事訴訟法第79條、第85條第1 項、第87條第1 項、第389 條
    第1項 第5 款、第392 條第2 項，判決如主文。
中    華    民    國    99    年    1     月    15    日
                  民事第五庭  審判長法  官  李昭彥
                                    法  官  洪榮家
                                    法  官  李育信
以上正本係照原本作成。
如不服本判決，應於送達後20日內，向本院提出上訴狀並表明上
訴理由，如於本判決送達前提起上訴者，應於判決送達後10日內
補提上訴理由書（須附繕本）。
中    華    民    國    99    年    1     月    15    日
                                    書記官  林玉珊


司法院資訊處製作；財團法人民間司法改革基金會備份。
